【裁判字號】    99,裁,2274
【裁判日期】    990930
【裁判案由】    營利事業所得稅
【裁判全文】
最  高  行  政  法  院  裁  定
                                      99年度裁字第2274號
上  訴  人  聯曜科技有限公司
代  表  人  甲○○
被 上訴 人  財政部臺灣省北區國稅局
代  表  人  吳自心
                          送達代收人  丙○○
                          北縣新莊市仁義街56號
上列當事人間營利事業所得稅事件，上訴人對於中華民國99年5
月27日臺北高等行政法院99年度訴字第217號判決，提起上訴，
本院裁定如下：
    主  文
上訴駁回。
上訴審訴訟費用由上訴人負擔。
    理  由
一、按對於高等行政法院判決之上訴，非以其違背法令為理由，
    不得為之，行政訴訟法第242條定有明文。依同法第243條第
    1項規定，判決不適用法規或適用不當者，為違背法令；而
    判決有同條第2項所列各款情形之一者，為當然違背法令。
    是當事人對於高等行政法院判決上訴，如依行政訴訟法第24
    3條第1項規定，以高等行政法院判決有不適用法規或適用不
    當為理由時，其上訴狀或理由書應有具體之指摘，並揭示該
    法規之條項或其內容；若係成文法以外之法則，應揭示該法
    則之旨趣，倘為司法院解釋或本院之判例，則應揭示該判解
    之字號或其內容。如以行政訴訟法第243條第2項所列各款情
    形為理由時，其上訴狀或理由書，應揭示合於該條項各款之
    事實。上訴狀或理由書如未依此項方法表明者，即難認為已
    對高等行政法院判決之如何違背法令有具體之指摘，其上訴
    自難認為合法。
二、上訴人民國（下同）93年度營利事業所得稅經核定全年所得
    額新臺幣（下同）20,956,348元，應補稅額5,229,087元，
    上訴人不服，案經復查、訴願、行政訴訟程序均遭駁回而確
    定。上訴人於97年12月18日依行政程序法第128條規定申請
    更正93年度營利事業所得稅，經被上訴人所屬新莊稽微所以
    98年3月16日北區國稅新莊一字第0980001952號函否准，上
    訴人不服，向財政部提起訴願，經財政部以98年7月14日台
    財訴字第09800282300號訴願決定書，撤銷新莊稽徵所98年3
    月16日北區國稅新莊一字第0980001952號函處分，囑另為適
    法處分。該所遂於98年8月27日以北區國稅新莊一字第09810
    23794號重為處分，否准其所請，上訴人仍不服，復向財政
    部提起訴願，遭財政部以98年12月14日台財訴字第09800603
    500號訴願決定駁回，上訴人猶未甘服，循序提起行政訴訟
    ，經原審判決駁回，遂提起本件上訴。
三、本件上訴人對於高等行政法院判決上訴，主張：(一)依原判決
    所附之附表中編號2-1，上訴人於97年12月18日向被上訴人
    所屬新莊稽徵所提出「更正申請書」，其主旨及說明均指出
    依行政程序法第128條規定請求，遭否准後，乃於98年4月10
    日向財政部提起訴願，亦係依行政程序法第128條規定請求
    重開行政救濟程序，並經財政部於98年7月14日做成台財訴
    字第09800282300號訴願決定（附表2-3），撤銷新莊稽徵所
    98年3月16日北區國稅新莊一字第0980001952號函處分，囑
    另為適法處分。但被上訴人仍為駁回之處分，以致上訴人再
    於98年9月25日再度提起訴願，請求行政程序法第128條及稅
    捐稽徵法第28條重開行政救濟程序。並在98年12月3日所提
    「訴願陳述意見書」復載明依行政程序法第128條規定辦理
    。是以，原判決竟以上訴人未先請求被上訴人重開行政程序
    ，逕向法院起訴，其此部分之起訴並非合法，而予駁回上訴
    人之訴，即有適用法規不當之違法。又縱上訴人未踐行訴願
    前置程序而逕行提起行政訴訟，但行政法院有義務停止繫屬
    中之訴訟程序或延展審理期限，給予上訴人有機會補行訴願
    前置程序，以符合訴訟經濟之原則。茲原判決不僅未究明上
    訴人請求重開行政程序及提起訴願，均係依據行政程序法第
    128條規定，亦未行使闡明權或停止訴訟諭知上訴人先依行
    政程序法第128條第1項第2款及第3款提起訴願，即有判決違
    背法令之情事。(二)原判決對於上訴人所提之重要攻擊或防禦
    方法，即依照法務部93年11月3日法律字第0930044067號函
    釋，本件「係就原有之帳證重編制進銷存明細表」可認屬「
    發生新事實」；及上訴人所提93年度之進銷存明細表與94年
    度之進銷存明細表，編制方式與交易模式完全相同，而94年
    度之營利事業所得稅，業經被上訴人認成本能勾稽，追認營
    業成本，依平等及誠信原則，則93年度之進銷存明細表實應
    作相同之處理等節，棄置不論，率以上訴人未盡協力義務而
    認無可歸責於被上訴人之稽查人員，實有判決不備理由。(三)
    原判決對於指派會計師公會全國聯合會進行鑑定乙節，率認
    無調查之必要，使上訴人有冤無處申，實有重要攻防及事證
    漏未調查之違法等語。本院經核上訴人所陳之上訴理由，或
    係重述其在原審業經主張而為原判決摒棄不採之陳詞，或係
    執其個人主觀之法律見解，就原審所為論斷、證據取捨及事
    實認定職權之行使為指摘，泛言原判決違背法令，而未具體
    表明原判決究竟有何不適用法規或適用不當，或有行政訴訟
    法第243條第2項所列各款情形，尚難認已對原判決有如何違
    背法令有具體指摘。依首開規定及說明，其上訴為不合法。
四、據上論結，本件上訴為不合法。依行政訴訟法第249條第1項
    前段、第104條、民事訴訟法第95條、第78條，裁定如主文
    。
中    華    民    國    99    年    9     月    30    日
                    最高行政法院第三庭
                        審判長法官  高  啟  燦
                              法官  吳  東  都
                              法官  黃  合  文
                              法官  劉  介  中
                              法官  陳  鴻  斌

以  上  正  本  證  明  與  原  本  無  異
中    華    民    國    99    年    10    月    1     日
                              書記官  邱  彰  德

司法院資訊處製作；財團法人民間司法改革基金會備份。
